臺灣屏東地方法院交通事件裁定　　　　　96年度交聲字第96號
原處分機關　交通部公路總局高雄區監理所屏東監理站
異　議　人
即受處分人　乙○○
上列受處分人因違反道路交通管理處罰條例案件，對於交通部公
路總局高雄區監理所屏東監理站民國96年4 月18日之裁決（屏監
違字第裁82-V00000000號）聲明異議，本院裁定如下：
    主  文
原處分關於乙○○違反處罰條例之行為，拒絕停車接受稽查而逃
逸，處罰鍰新臺幣陸仟元，並記違規點數壹點部分撤銷。
前項撤銷部分，乙○○汽車駕駛人，駕駛汽車有違反道路交通管
理處罰條例之行為，經交通勤務警察制止時，拒絕停車接受稽查
而逃逸，處罰鍰新臺幣仟元，並記違規點數壹點。
    理  由
一、原處分意旨略以：異議人即受處分人乙○○於民國95年5 月
    26日22時許，駕駛其所有之車牌號碼L25-262 號重型機車，
    在屏東縣屏東市○○路507 號，因「騎乘機車未戴安全帽」
    及「不聽制止拒絕停車接受稽查而逃逸」之違規，為屏東縣
    警察局依法製作屏警交字第V00000000 號舉發違反道路交通
    管理事件通知單（下稱本件舉發通知單）逕行舉發之，受處
    分人未於應到案期限內到案陳述意見，乃於96年4 月18日依
    道路交通管理處罰條例第31條第6 項、第60條第1 項規定，
    以受處分人「機器腳踏車駕駛人未依規定戴安全帽」及「違
    反處罰條例之行為，拒絕停車接受稽查而逃逸」，分別裁處
    罰鍰新臺幣（下同）500 元、6,000 元，並依同條例第63條
    第1 項記違規點數1 點（未依規定戴安全帽部分未據異議，
    業已確定）。
二、受處分人異議意旨略以：異議人固於95年5 月26日騎乘機車
    未戴安全帽，但並未聽到警方鳴笛，亦未見到執法警員鳴笛
    或以指揮棒指示停車，異議人當時係專心騎車載妹妹去坐車
    ，絕無逃逸之舉；又異議人業於94年4 月間搬遷，故不知警
    方寄發本件舉發通知單，直至要更換行照時，始知有本件舉
    發通知單，經向監理站異議後，於96年3 月15日接獲監理站
    函文，始於同年3 月16日至屏東勝利路郵局領取舉發通知單
    ，爰依法聲明異議等語，並提出戶口名簿影本1 紙為證。
三、按汽車駕駛人，駕駛汽車有違反本條例之行為，經交通勤務
    警察或依法令執行交通稽查任務人員制止時，不聽制止或拒
    絕停車接受稽查而逃逸者，除按各該條規定處罰外，處新臺
    幣3,000 元以上6,000 元以下罰鍰；且汽車駕駛人有第60條
    第1 項規定之情形者，除依原條款處罰鍰外，並予記違規點
    數1 點，道路交通管理處罰條例第60條第1 項、第63條第1
    項第1 款分別定有明文。次按汽車駕駛人之行為有不服指揮
    稽查而逃逸之情形，當場不能或不宜攔截製單舉發者，得逕
    行舉發；且應記明車輛牌照號碼、車型等可資辨明之資料，
    以汽車所有人為被通知人製單舉發，同條例第7 條之2第1項
    第4 款、第4 項亦有明文。另按違反道路交通管理事件行為
    人，未依規定自動繳納罰鍰，或未依規定到案聽候裁決，處
    罰機關應依基準表於舉發違反道路交通管理事件通知單送達
    且逾越應到案期限60日之3 個月內，逕行裁決之；又處理違
    反道路交通管理事件，有關文書送達之程式，依行政程式法
    之規定，違反道路交通管理事件統一裁罰標準及處理細則第
    44條第1 項、第5 條分別定有明文。而行政程式法中對於文
    書送達，於應受送達人之住居所、事務所或營業所為之。但
    在行政機關辦公處所或他處會晤應受送達人時，得於會晤處
    所為之；於應送達處所不獲會晤應受送達人時，得將文書付
    與有辨別事理能力之同居人、受僱人或應送達處所之接收郵
    件人員；又送達不能依前2 條規定為之者，得將文書寄存送
    達地之地方自治或警察機關，並作送達通知書2 份，1 份黏
    貼於應受送達人住居所、事務所、營業所或其就業處所門首
    ，另1 份交由鄰居轉交或置於該送達處所信箱或其他適當位
    置，以為送達。前項情形，由郵政機關為送達者，得將文書
    寄存於送達地之郵政機關。寄存機關自收受寄存文書之日起
    ，應保存3 個月，行政程式法第72條第1 項、第73條第1項
    、第74條亦分別定有明文。
四、經查：異議人乙○○於95年5 月26日22時許，在屏東市○○
    路507 號前，因騎乘機車未戴安全帽，經警持夜間指揮棒攔
    檢，並吹警笛指示其接受稽查，其因拒絕停車接受稽查而逃
    逸之違規事實，而經屏東縣警察局交通隊警員甲○○，依法
    製作舉發違反道路交通管理事件通知單逕行舉發等情，業據
    證人甲○○於本院結證明確，並有屏東縣警察局屏警交字第
    V00000000 號舉發違反道路交通管理事件通知單1 紙及所附
    採證照片1 幀在卷可稽。異議人雖辯稱其並未聽聞警笛聲，
    亦未看到警員的指揮棒云云，惟證人甲○○業於本院結證稱
    ：當天晚上8 點到11點我們執行酒駕取締勤務，有警車停在
    旁邊，和平路上內側車道有警示燈及三角錐，有留1 個車道
    ，當時來往車輛很少，異議人看到我們有攔檢，就回頭逆向
    行駛，經過我面前，我攔檢她，她不停，我有用夜間指揮棒
    指揮並吹笛2 、3 聲，我要攔她時，她有看到我，她騎車號
    L25-262 號機車沿和平路由北向南，往巷子旁邊1 棟公寓逃
    逸，我就用相機拍照等語甚詳；衡諸本案舉發警員與異議人
    素不相識，亦無仇怨，僅因偶然因素舉發異議人違規情事，
    自無甘冒偽證重責設詞誣陷異議人之理；且經核卷附採證照
    片，異議人違規當時和平路上店家燈火明亮，機車駕駛、乘
    客之身形及車牌、路旁店家均可清楚辨識，異議人應無因光
    線不足而未見到路旁警車及警員攔檢之可能，且於該採證照
    片中，異議人所駕機車四周並無其他行進間之車輛，異議人
    亦確係向路旁公寓行駛中，與上開警員證述互核亦屬相符，
    足認證人甲○○上開證述應堪採信。異議人空言否認無拒絕
    停車接受稽查而逃逸之違規事實，當屬無據。
五、綜上所述，異議人有前開汽車駕駛人，駕駛汽車有違反道路
    交通管理處罰條例之行為，經交通勤務警察制止時，拒絕停
    車接受稽查而逃逸之交通違規情事，堪以認定，應予依法裁
    處。惟依違反道路交通管理事件統一裁罰基準表之規定，汽
    車駕駛人，駕駛汽車有違反道路交通管理處罰條例之行為，
    經交通勤務警察制止時，拒絕停車接受稽查而逃逸，於期限
    內繳納或到案聽候裁決者，處罰鍰3,000 元，並記違規點數
    1 點。經查，異議人於94年4 月6 日即已遷址於屏東市○○
    里○○○街45巷9 號迄今，而本件舉發通知之送達地址卻係
    屏東市○○路322 巷20弄195 號，且因該址郵寄無法送達簽
    收，屏東縣警察局乃於95年6 月21日轉寄存於勝利路郵局等
    情，有異議人之戶口名簿影本、個人戶役政基本資料查詢表
    、原處分機關96年3 月15日高監屏字第0960007097號函暨所
    附送達證書影本各1 份在卷可參，足見本件舉發通知單，顯
    未經合法送達於異議人，是以異議人即無法於接獲舉發通知
    單後，於應到案期限內繳納罰鍰或到案聽候裁決，故原處分
    機關以異議人未於期限內到案聽候裁決，援引上開道路交通
    管理處罰條例第60條第1 項、第63條第1 項及違反道路交通
    管理事件統一裁罰基準表之規定，裁處法定最高額罰鍰
    6,000 元，並記違規點數1 點，即有違誤。從而異議人辯稱
    其無違規事實雖無理由，惟其所辯其並未收受本件舉發通知
    單，尚屬有據，原處分既有上開瑕疵，自屬無可維持，而應
    由本院將原處分撤銷，並以受處分人有違反道路交通管理處
    罰條例第60條第1 項之行為，依同條例第63條第1 項第1 款
    及違反道路交通管理事件統一裁罰基準表等規定，裁處異議
    人如主文第2 項所示之法定最低額罰鍰，並記違規點數1 點
    ，以資適法。
據上論斷，應依道路交通管理處罰條例第87條第2 項，道路交通
案件處理辦法第20條前段，裁定如主文。
中　　華　　民　　國　　96　　年　　9 　　月　　11　　日
                    臺灣屏東地方法院交通法庭
                                   法  官  李宜娟
以上正本證明與原本無異。
如不服本裁定應於裁定送達後5 日內向本院提出抗告書狀敘述抗
告之理由抗告於臺灣高等法院高雄分院。
中　　華　　民　　國　　96　　年　　9 　　月　　13　　日
                                   書記官  孫秀桃
